臺灣桃園地方法院刑事判決　　　　　　　　　　　　九十二年度簡上字第四七五號
　　上　訴　人　臺灣桃園地方法院檢察署檢察官
　　被　　　告　甲○○
右列上訴人因被告背信案件，不服本院中壢簡易庭九十二年度壢簡字第一０七三號，
中華民國九十二年八月十二日第一審刑事簡易判決（聲請簡易判決處刑書案號：九十
二年度調偵字第三０二號），提起上訴，本院合議庭判決如左：
    主      文
原判決撤銷。
甲○○為他人處理事務，意圖為自己不法之利益，而為違背其任務之行為，致生損害
於本人之財產，處有期徒刑伍月，如易科罰金以佰元折算壹日。
    事      實
一、甲○○係址設台北市○○路一八四號八樓之六「弘翔貨運交通有限公司（下稱弘
    翔公司）」之負責人，於民國九十年八月二十三日接受乙○○之委任，由乙○○
    將所有之ＧＰ－八一二號營業大貨車靠行登記於「弘翔公司」名下，雙方約定，
    乙○○每月須支付靠行服務公費新台幣（下同）一千五百元，至甲○○僅得代辦
    或協助處理各項監理、車輛違章罰鍰繳納、肇事賠償等事務，並無任意處分該輛
    營業大貨車之權，為受乙○○委託為之處理事務之人，詎竟意圖為自己不法之利
    益，於同年十月間某日，在桃園縣桃園市○○○路○段六號九樓之一「寶島商業
    銀行（現為日盛商業銀行）桃園分行」，將前述營業大貨車設定動產抵押權予該
    銀行並藉此申貸五十萬元供己花用，為此違背任務之行為，致生損害於乙○○之
    財產。嗣甲○○無力清償貸款，該輛營業大貨車復經債權銀行依法取回抵償。
二、案經被害人乙○○訴由台灣桃園地方法院檢察署檢察官偵查後聲請簡易判決處刑
    。
    理      由
一、右揭犯罪事實，業據被告甲○○於偵查及本院審理時，坦認不諱，並經告訴人乙
    ○○於偵查及本院審理時，指訴綦詳，且有汽車貨運業接受個別經營者寄行委託
    服務契約書、台北市監理處函、台北市監理處動產擔保交易登記證書公告、車輛
    動產抵押契約書等文件影本各一份及債權銀行遣人依法取回該輛營業大貨車時出
    具之切結書影本一份在卷可憑。次查，因簽約靠行之故，被告經營之「弘翔公司
    」雖屬告訴人所有ＧＰ－八一二號營業大貨車之登記名義車主，惟依卷存汽車貨
    運業接受個別經營者寄行委託服務契約書約款觀之，被告僅受託代辦或協助處理
    各項監理、車輛違章罰鍰繳納、肇事賠償等事務，是其顯無任意處分該輛靠行營
    業大貨車之權，此再徵諸被告於偵查中供稱：：（你有無權利可用他的車去抵押
    借錢？）不可以等語益明（見調偵字卷第十五頁），因之，被告擅將該輛靠行之
    營業大貨車設定抵押辦理貸款，自屬違背任務之行為，殊毋庸疑。又查，設定動
    產抵押核係動產所有權之負擔並已現實減損標的物之交換價值，抑且，倘債權人
    行使抵押權時，物上擔保人亦將喪失其物之所有權，從而被告之舉要屬損及告訴
    人之既存財產即該輛營業大貨車之所有權，並非因此使告訴人未能獲取預計之利
    益。聲請人指稱僅致生損害於告訴人之利益云云，容有誤會，應予敘明。綜述，
    本件事證已明，被告犯行洵堪認定，應依法論科。
二、核被告甲○○所為，係犯刑法第三百四十二條第一項之背信罪。原審判決對被告
    論罪科刑，固非無見，第查，被告所為係致生損害於告訴人之財產，原審認係損
    及利益，已有違誤，再者，被告背任加害之對象係擔任貨車司機，靠勞力、血汗
    辛苦營生，而非有萬貫家財之告訴人，且使告訴人賴以維生之營業大貨車化為烏
    有，頓失生活之憑藉，是見被告犯行所生之危害極鉅，乃原審僅判處拘役五十九
    日，顯流於輕縱，實無法達懲惡治頑兼杜蠢倖效尤之目的。檢察官上訴意旨執此
    指摘原審判決不當，為有理由，自應由本院將原判決撤銷改判。爰審酌被告犯罪
    動機、目的、手段、圖得之不法利益多達五十萬元、犯行所生危害、迄今仍未賠
    償告訴人分毫，此據被告於本院審理時承明，暨其犯罪後態度等情狀，量處如主
    文所示之刑，並諭知易科罰金之折算標準。
據上論斷，依刑事訴訟法第四百五十五條之一第三項、第三百六十九條第一項前段、
第三百六十四條、第二百九十九條第一項前段，刑法第三百四十二條第一項、第四十
一條第一項前段，罰金罰鍰提高標準條例第一條前段、第二條，判決如主文。
本案經檢察官崔秉君到庭執行職務。
中      華      民      國    九十三    年      一      月     十六     日
                              臺灣桃園地方法院刑事第十一庭
                                  審判長法  官  林孟宜
                                        法  官  丁俊成
                                        法  官  蔡榮澤
右正本證明與原本無異。
不得上訴。
                                        書記官  何慧娟
中      華      民      國    九十三    年      一      月     十六     日
附本件論罪科刑依據之法條：
刑法第三百四十二條第一項
為他人處理事務，意圖為自己或第三人不法之利益，或損害本人之利益，而為違背其
任務之行為，致生損害於本人之財產或其他利益者，處五年以下有期徒刑、拘役或科
或併科一千元以下罰金。
